臺灣高等法院臺中分院刑事判決　　 100年度交上易字第1375號
上　訴　人　臺灣南投地方法院檢察署檢察官
被　　　告　游萬吉
上列上訴人因被告過失致死等案件，不服臺灣南投地方法院100
年度審交易字第57號，中華民國100年9月14日第一審判決（起訴
案號：臺灣南投地方法院檢察署100年度偵字第1832號；併辦案
號：100年度偵字第2678號），提起上訴，本院判決如下：
    主  文
原判決撤銷。
游萬吉犯不能安全駕駛動力交通工具罪，處有期徒刑捌月。又犯
過失致人於死罪，處有期徒刑貳年捌月。應執行有期徒刑參年貳
月。
    事  實
一、游萬吉於民國100年5月8日下午5時許，在南投縣草屯鎮之南
    投縣政府警察局草屯分局新光派出所旁某海產攤內，飲用高
    粱酒約2杯後，已達不能安全駕駛動力交通工具之程度，且
    明知所持之普通大貨車駕照已遭吊銷，已無任何汽車駕駛執
    照，仍於同日晚間7時許，無照駕駛屬於動力交通工具之車
    牌號碼MN-6867號自小客車（下簡稱系爭車輛）上路，沿國
    道6號西向行駛。另游萬吉原應注意飲酒後吐氣所含酒精濃
    度超過每公升0.25 毫克，不得駕車，且應注意汽車行駛時
    ，駕駛人應注意車前狀況，並隨時採取必要之安全措施，而
    依當時天候良好、柏油路面、路面乾燥、無缺陷、無障礙物
    、視距尚無阻礙等情形觀之，並無不能注意之情事，游萬吉
    因酒精作用之影響，造成其生理狀況對於汽車之操控程度無
    法達於正常人之標準，疏未注意及此而貿然前行。嗣於同日
    晚間約9時許，在國道6號西向0.632公里處，適有同向前方
    由劉展廷所駕駛之車牌號碼S2-1972號自小客車（下簡稱甲
    車），因國道6號霧峰交流道車流造成車輛回堵而煞車不及
    ，自後方撞及前方由沈聰岳駕駛之車牌號碼8460-WJ號自小
    客車（下簡稱乙車）而發生交通事故，劉展廷搭載之乘客即
    其父劉正斌、其母童雍華、其妹劉品妤於事故發生後，隨即
    均下車查看，劉正斌並持故障警示標誌，步行至甲車後方擺
    放，劉品妤於拍攝事故照片後再返回甲車車上。而劉展廷、
    劉品妤2人於上開事故發生後，亦疏未注意依規定應迅速離
    開甲車，走至路肩安全處等待救援。而於同日晚間9時03分
    後至09分許間，游萬吉駕駛之系爭車輛，因其上開疏未注意
    之情節，竟撞擊甫在甲車後方擺放故障警示標誌之劉正斌，
    並再衝撞甲車，甲車再往前撞及乙車，造成劉正斌受有鼻孔
    、雙耳及口出血、創傷性氣胸、臉之開放性傷口、上肢多處
    開放性傷口及下肢多處部位之開放性傷口等傷害，並致劉展
    廷受有背挫傷、左前臂挫傷及小腿挫擦傷等傷害，劉品妤則
    受有臉部挫傷、背部挫傷、陰唇開放性傷口、骨盆閉鎖性骨
    折及下肢挫擦傷等傷害。經警據報後前往現場處理，將劉正
    斌等人緊急送醫救治，並於同日晚間9時33分許，對游萬吉
    施以酒精濃度測定，測得其呼氣中酒精濃度值為每公升0.92
    毫克。劉正斌經急救後，仍於翌日（即同年月9日）凌晨0時
    2分許，因創傷性休克而不治死亡。
二、案經劉正斌之子劉展廷訴由內政部警政署國道公路警察局第
    七警察隊報告臺灣南投地方法院檢察署檢察官偵查起訴，暨
    劉展廷、劉品妤訴由臺灣南投地方法院檢察署檢察官偵查後
    ，移送併案審理。
    理  由
壹、證據能力方面：
一、按被告以外之人（包括證人、鑑定人、告訴人、被害人及共
    同被告等）於審判外之陳述，雖不符前四條（即刑事訴訟法
    第159條之1至第159條之4)之規定，而經當事人於審判程式
    同意做為證據，法院審酌該言詞陳述或書面陳述作成時之情
    況，認為適當者，亦得為證據；當事人、代理人或辯護人於
    法院調查證據時，知有第159條第1項不得為證據之情形，而
    未於言詞辯論終結前聲明異議者，視為有前項之同意，刑事
    訴訟法第159條之5定有明文。本件被告以外之人即沈聰岳、
    劉展廷於警詢時所為之陳述，原審於100年8月31日審理程序
    調查證據時，檢察官、被告游萬吉並未對上開證據是否有不
    得為證據之情形於言詞辯論終結前聲明異議，有原審審判筆
    錄可稽。且證人沈聰岳、劉展廷，均為本件交通事故之當事
    人，或係被害人，其等關於發生本件交通事故之經過情形之
    陳述係親身經歷之事；於作成前揭警詢所為之陳述時，實無
    加以隱瞞或增刪匿飾之必要，本院經審酌該等陳述作成時之
    情況，認該等陳述亦適當作為本件認定之證據，依上揭說明
    ，自得將前述被告以外之人於審判外所為之陳述列為本件之
    證據。
二、次按刑事訴訟法第159條之4規定，除前3條之情形外，下列
    文書亦得為證據：「一、除顯有不可信之情況外，公務員職
    務上製作之紀錄文書、證明文書。二、除顯有不可信之情況
    外，從事業務之人於業務上或通常業務過程所須製作之紀錄
    文書、證明文書。三、除前二款之情形外，其他於可信之特
    別情況下所製作之文書。」，此係因公務員職務上製作之紀
    錄文書或證明文書，係公務員依職權所為，與其責任、信譽
    攸關，若有錯誤、虛偽，公務員可能因此擔負刑事及行政責
    任，且該等文書經常處於可能受公開檢查之狀態，其正確性
    及真實之保障極高；另從事業務之人在業務上或通常業務過
    程製作之上開文書，因係於通常業務上不間斷而規律之記載
    ，一般均有會計等人員校對，記錄時亦無預見日後將作為證
    據之偽造動機，其虛偽之可能性較小，且如讓製作者以口頭
    方式在法庭上再重述過法之事實或數據，實際上有其困難，
    二者具有一定程度之不可代替性，是除非有顯不可信之情況
    外，上開公文書或業務文書應均具有證據能力。茲查，卷附
    之道路交通事故現場圖、道路交通事故調查報告表(一)(二)、內
    政部警政署國道公路警察局第七警察隊基地台巡邏車無線電
    通信聯絡紀錄表、重大交通事故紀錄（通報）單、酒精濃度
    值列印表、刑法第185條之3案件測試觀察紀錄表、汽車駕駛
    人酒後生理協調平衡檢測紀錄表、臺灣南投地方法院檢察署
    相驗屍體證明書、法醫檢驗報告書、內政部警政署國道公路
    警察局舉發違反道路交通管理事件通知單、系爭車輛、甲車
    暨乙車之車輛詳細資料報表等，均為公務員職務上製作之紀
    錄文書；另卷附之仁愛醫療財團法人大里仁愛醫院100年5
    月9日仁乙診字第1000141211300號診斷證明書（乙種）、
    100年7月4日仁乙診字第1000141212300號診斷證明書（乙種
    ）、仁乙診字第1000141211400號診斷證明書（乙種）等，
    均為從事業務之人於業務上或通常業務過程所須製作之紀錄
    文書、證明文書，且經查均無顯不可信之情況，均有證據能
    力，均得作為本件認定犯罪事實之依據。
三、至卷附之交通事故現場相片、車損照片及相驗屍體照片等張
    ，為攝錄實物形貌而形成之圖像，乃係以科學、機械之方式
    ，對於當時狀況所為忠實且正確之記錄，並非人類意思表達
    之言詞或書面陳述，不含供述要素，且係為保全拍攝當時該
    物品或現象所呈現之情景，於證據方法而言，具有與該物品
    或現象相同之效用，乃屬物證之一種，性質上應屬於非供述
    證據，無傳聞法則之適用，當不在刑事訴訟法第159條第1項
    規定「被告以外之人於審判外之言詞或書面陳述」之範圍內
    ，自無傳聞法則之適用（最高法院97年度台上字第3854號、
    98年度台上第2635號判決意旨參照），又上開證據均非實施
    刑事訴訟程序之公務員因違背法定程序而取得，亦無證據可
    認上開照片有經偽造、變造之情形，且與本案待證事實具有
    自然之關連性，自亦均有證據能力。
貳、實體方面：
一、被告游萬吉涉犯過失致死部分：
（一）訊據被告游萬吉對於自有之大貨車駕照已遭吊銷，仍無照
      並酒後駕駛疏失肇事，並過失導致被害人劉正斌死亡部分
      等事實均承認不諱（見原審卷第18頁、52頁、95頁，本院
      卷第42頁反面、44頁），核與證人劉展廷於警詢、偵查及
      原審審理時暨證人劉品妤於原審審理中證述之情節均相符
      （見偵字1832卷第24頁，原審卷第81頁、85頁），復經證
      人即乙車駕駛人沈聰岳於警詢中證述明確（見100偵字183
      2卷第27頁）；此外，並有道路交通事故現場圖、道路交
      通事故調查報告表(一)(二)、內政部警政署國道公路警察
      局第七警察隊基地台巡邏車無線電通信聯絡紀錄表、重大
      交通事故紀錄（通報）單、酒精濃度值列印表、刑法第18
      5條之3案件測試觀察紀錄表、汽車駕駛人酒後生理協調平
      衡檢測紀錄表、仁愛醫療財團法人大里仁愛醫院100年5月
      9日仁乙診字第1000141211300號診斷證明書（乙種）、勘
      （相）驗筆錄、臺灣南投地方法院檢察署相驗屍體證明書
      、法醫檢驗報告書、內政部警政署國道公路警察局舉發違
      反道路交通管理事件通知單、系爭車輛、甲車暨乙車之車
      輛詳細資料報表各1份、現場照片15張、車損照片12張及
      相驗照片15張等在卷可資佐證，足認被告此部分之自白均
      與事實相符，堪可採信。
（二）按刑法第185條之3規定中之所謂「不能安全駕駛動力交通
      工具」係屬抽象危險犯，其立法目的在嚇阻酒後駕車而危
      害公眾安全及防止交通事故之發生，此種抽象危險係伴隨
      飲酒過度之行為而當然成立。換言之，只需客觀上有此種
      行為出現，危險即視為存在，行為人血液中或呼氣中之酒
      精值，僅係認定是否出於故意之證據要素，而非構成要件
      要素。參考德國、美國之認定標準，駕駛人於呼氣中酒精
      濃度達每公升0.55毫克或血液中酒精濃度達百分之0.11以
      上者，肇事率為一般正常人之10倍，應認為已達不能安全
      駕駛之標準，至於在此標準以下之行為，如輔以其他客觀
      事實得作為不能安全駕駛之判斷時，亦屬之，法務部民國
      88年5月18日法88檢字第001669號函亦採此旨。查本案被
      告發生本件車禍以後，經測得其呼氣中酒精濃度值為每公
      升0.92 毫克，已超過呼氣中酒精濃度每公升0.55毫克，
      參照以上說明及其因酒後駕車以致肇事之具體狀況，被告
      應已屬「不能安全駕駛」。又按車輛行駛時，駕駛人應注
      意車前狀況，並隨時採取必要之安全措施；汽車駕駛人飲
      用酒類後其吐氣所含酒精濃度超過每公升0. 25毫克以上
      者，不得駕車，道路交通安全規則第94條第3項、第114條
      第2款分別定有明文。查被告曾為合法考領自用大貨車駕
      照之人，雖其駕照已被吊銷，對此自亦不得諉為不知，而
      對於無照駕駛且酒後不能安全駕駛動力工具存有僥倖心理
      。又被告疏未注意上開規定，依當時天候良好、路面狀況
      為乾燥無缺陷之柏油路面、無障礙物且視距尚無阻礙，並
      無不能注意之情事，竟疏未注意車前之事故狀況，並採取
      必要之安全措施，致撞擊被害人劉正斌，被告明顯違反客
      觀之注意義務，其確有過失至明。再如上開相驗所見，被
      害人劉正斌確因本案車禍受有前述傷害，經送醫急救後仍
      不治死亡，則被告過失駕車肇事行為，與被害人劉正斌之
      死亡結果間，可認為具有相當因果關係。
（三）次按刑法上之業務過失致死罪中之所謂從事業務，係指個
      人基於其社會地位繼續反覆所執行之事務，包括主要業務
      及其附隨之準備工作與輔助事務在內。此項附隨之事務，
      並非漫無限制，必須與其主要業務有直接、密切之關係者
      ，始可包含在業務概念中，而認其屬業務之範圍（89年台
      上字第8075號判例參照）。經查本件被告於肇事當時已失
      業多時，且係駕駛友人之自小客車返家，而原持有之自用
      大貨車駕照已遭吊銷而屬無照駕駛，又核無其他證據可認
      被告於車禍發生之際係屬執行駕駛業務之人，是就外觀形
      式而言尚難認定被告於肇事之際係屬執行駕駛業務之人，
      告訴人於本院指稱被告係從事駕駛業務之人，尚有誤會。
二、被告游萬吉涉犯過失傷害部分：
（一）訊據被告矢口否認其有過失致告訴人劉展廷、劉品妤成傷
      之行為，並辯稱：他們所受的傷害，是因為跟前面那輛車
      碰撞的，不是我撞到他們才受傷的，劉展廷、劉品妤2人
      說我撞到他們，他們自己也承認有跟對方（按即乙車）相
      撞；他排放故障牌之後，為何人還留在車內，應該要駛離
      高速公路的外面等云云。經查：被告於事實欄一所載之
      時間、地點，因過失致告訴人劉展廷、劉品妤受有如事實
      欄一所載之傷勢等節，除有上述道路交通事故現場圖、道
      路交通事故調查報告表(一)(二)、內政部警政署國道公路
      警察局第七警察隊基地台巡邏車無線電通信聯絡紀錄表、
      重大交通事故紀錄（通報）單、內政部警政署國道公路警
      察局舉發違反道路交通管理事件通知單、系爭車輛、甲車
      暨乙車之車輛詳細資料報表各1份、現場照片15張及車損
      照片12張等附卷可資佐證之外，並有仁愛醫療財團法人大
      里仁愛醫院100年7月4日仁乙診字第1000141212300號診斷
      證明書（乙種）、仁乙診字第1000141211400號診斷證明
      書（乙種）各1份等在卷可稽；依上開內政部警政署國
      道公路警察局第七警察隊基地台巡邏車無線電通信聯絡紀
      錄表內容所載，通報聯絡時間為100年5月8日21時03分許
      ，接獲通報地點國道6號西向0.6公里，發生所謂A3類交通
      事故，即係指僅有財物損失之交通事故，此觀諸道路交通
      事故處理規範第1條第7款規定甚明，顯見甲車與乙車發生
      事故時，並未有人員傷亡，僅有財物損失，意即並無被告
      所指告訴人2人所受傷勢，係因其等與乙車發生交通事故
      時所致；且據證人劉展廷於原審審理時證稱：「（剛才
      所述，你車撞到前車時，你與妹妹及父、母親有無受傷嗎
      ？）當時我確定我自己沒有受傷，我有口頭詢問我所有家
      人有無受傷，然後他們都回答說沒有。……（你駕駛的車
      輛被被告所駕車輛撞到之後，你的身體有無受到何傷害？
      ）當時全身都非常的痛。主要外傷是腿部擦傷，其他是挫
      傷之類。（有無到醫院就診？）有。大里仁愛醫院。（診
      斷證明書所示之傷害，是否就是你當時就醫時所受的傷害
      ？【提示100偵2678號卷第18頁診斷證明書告以要旨】）
      是。」等語；證人劉品妤於原審審理時證稱：「（請說明
      100 年5月8日下午9時，本件車禍發生經過？）當時因為
      前車突然煞車，我車還來不及反應，才會跟前車小擦撞，
      爸、媽就先下車跟前車之駕駛處理，哥哥還留在車上，…
      …先讓我下車拍我車毀損的狀況，隨後我就上車拿給哥哥
      看照片，根本還來不及下車，即被後方的被告所駕車輛就
      撞上來了，當時是一陣猛烈的撞擊，我的脊椎、骨盆就因
      為猛烈撞擊就受傷，另外，背部被玻璃割傷，衣服也破損
      ，而臉部也因為後方撞擊而撞上前座的椅背，一陣天旋地
      轉，連怎麼出來我都不知道；等到回復意識時才發現爸爸
      倒在地上，所以我就在他旁邊，陪他等待救護車送往醫院
      ，送到醫院後，我連站都沒辦法站，只能坐在輪椅上到急
      診室作檢查。……（剛才說妳車撞到前車，當時有造成妳
      受傷？或家人？）沒有。另外，我爸爸、媽媽、哥哥也沒
      有受傷。……（剛才所說，妳坐輪椅上到急診室檢查，是
      指那家醫院？）大里仁愛醫院。（診斷證明書上所示的傷
      害，是否就是你檢查之後所發現的傷害？【提示100偵字
      第2678號卷診斷證明書並告以要旨】）是。」等語（以上
      見原審100年8月31日審判筆錄），足證甲車追撞乙車時，
      劉展廷、劉品妤並未因此受傷。由此可證，劉展廷、劉品
      妤所分別受有如事實欄一所載之傷勢，確係於甲車追撞乙
      車之後劉展廷、劉品妤坐在甲車車上時，因被告駕駛系爭
      車輛衝撞甲車，甲車再往前撞及乙車所造成。
（二）按汽車行駛時，駕駛人應注意車前狀況，並隨時採取必
      要之安全措施；又汽車駕駛人飲用酒類後其吐氣所含酒精
      濃度超過每公升0.25毫克以上者，不得駕車，道路交通安
      全規則第94條第3項、第114條第2款分別定有明文。被告
      疏未注意上開規定，依當時天候良好、路面狀況為乾燥無
      缺陷之柏油路面、無障礙物且視距並無阻礙，並無不能注
      意之情事，已如前述，其竟疏未注意車前之事故狀況，並
      採取必要之安全措施，致告訴人2人受有如事實欄一所載
      之傷勢，被告明顯違反客觀之注意義務，其確有過失至明
      ，且其過失行為與告訴人2人所受之傷害間，具有相當之
      因果關係；次按刑法上之過失犯，必須危害之發生，與
      行為人之欠缺注意，具有相當因果關係，始能成立。如係
      行為人之過失，與被害人自己之過失，併合而為危害發生
      之原因時，雖不能阻卻其犯罪責任，但對於被害人之與有
      過失，不能置而不論。而汽車司機，有隨時警戒前方，預
      防危險發生之義務，對於其他參與交通之對方違規行為所
      導致之危險，若屬已可預見，且在不超越社會相當性之範
      圍內應有注意之義務，同時有充足之時間可採取適當之措
      施以避免發生交通事故之結果時，自仍有以一定之行為避
      免結果發生之義務（最高法院79年度台上字第2897號判例
      參照）。揆諸上述判例意旨，應認本件告訴人劉展廷駕駛
      甲車擦撞乙車後停在高速公路內，發生交通事故後即應迅
      速離開，走至路肩安全處等待救援，且依當時情形，尚無
      使之不能注意應行走至路肩安全處之情形，即非不能注意
      ，竟疏於注意及此，仍待在甲車內，而遭被告所駕駛之系
      爭車輛撞擊，固有疏失。但被告既有前述避免危害發生之
      可能而未加以避免之過失，且被告之過失與告訴人劉展廷
      、劉品妤受傷之結果間具有相當因果關係，則此亦僅屬民
      事損害賠償有無過失相抵之問題而已（87年度台上字第
      3312號判例參照），被告仍難辭本件肇事之刑事過失責任
      。
三、綜上所述，本案事證均屬明確，被告前揭犯行，均堪以認定
    ，應予論罪科刑。
四、論罪科刑之理由：
（一）按被告行為後，刑法第185條之3於100年11月30日修正公
      布，並自公布日施行。修正前刑法第185條之3規定：「服
      用毒品、麻醉藥品、酒類或其他相類之物，不能安全駕駛
      動力交通工具而駕駛者，處一年以下有期徒刑、拘役或科
      或併科15萬元以下罰金」，而被告行為後刑法第185條之
      3修正為：「服用毒品、麻醉藥品、酒類或其他相類之物
      ，不能安全駕駛動力交通工具而駕駛者，處二年以下有期
      徒刑、拘役或科或併科二十萬元以下罰金。因而致人於死
      者，處一年以上七年以下有期徒刑；致重傷者，處六月以
      上五年以下有期徒刑。」經新舊法比較結果，以舊法對被
      告較為有利，依刑法第2條第1項前段規定，應依修正前刑
      法第185條之3規定論處，合先敘明。
（二）核被告游萬吉所為係犯修正前刑法第185條之3之服用酒類
      不能安全駕駛動力交通工具罪及同法第276條第1項之過失
      致死罪、第284條第1項前段之過失傷害罪。被告游萬吉以
      自身之過失行為，同時造成被害人劉正彬死亡，肇致告訴
      人劉展廷、劉品妤受傷，係以一行為觸犯一過失致死、二
      過失傷害罪名，為想像競合犯，從一重之過失致死罪處斷
      。再按汽車駕駛人無駕駛執照駕車、酒醉駕車、吸食毒品
      或迷幻藥駕車、行駛人行道或行經行人穿越道不依規定讓
      行人優先通行，因而致人受傷或死亡，依法應負刑事責任
      者，加重其刑至二分之一，道路交通管理處罰條例第86
      條第1項定有明文。該條之數種加重事項為列舉規定，行
      為人僅符合其一即構成加重其刑要件，僅加重一次即可，
      無庸再遞加其刑（臺灣高等法院暨所屬法院87年11月法律
      座談會刑事類提案第55、56號決議意旨參照）。被告為汽
      車駕駛人，酒醉駕車且其駕駛執照於肇事時業已遭欠稅吊
      銷，本件事故發生時為無照駕駛一節，業據被告所坦認（
      見本院卷第44頁），復有公路監理電子閘門查閱單1紙在
      卷可稽（見本院卷第33頁）。是被告為汽車駕駛人，無駕
      駛執照並酒醉駕車致人死傷因而致人死亡及受傷，依法應
      負過失致人於死及過失傷害之刑事責任，並應依道路交通
      管理處罰條例第86條第1項之規定加重其刑。被告游萬吉
      所犯上開服用酒類不能安全駕駛動力交通工具罪與過失致
      死罪二罪間，主觀上之可歸責事由不同，一為故意犯，一
      為過失犯，行為互殊，犯罪構成要件亦不相同，應予分論
      併罰。
（三）原審判決對被告游萬吉論罪科刑，固非無見。惟被告游
      萬吉於肇事之際為無照駕駛，亦屬道路交通管理處罰條例
      第86條第1項規定之刑罰加重條件，而原審漏未就被告無
      照駕駛部分之加重條件論罪科刑，即有不當；另新修正
      之刑法第185條之3規定已於100年11月30日施行，原審判
      決不及比較新舊法，亦有未洽。至檢察官上訴意旨略以：
      被告游萬吉駕照種類為普通大貨車，可知被告為從事業
      務之人，其肇事當日駕車是否從事業務，原審並未查明；
      被告游萬吉先撞擊被害人劉正斌致死之行為，與後繼續
      駕車撞傷劉展廷、劉品妤受傷之行為應非同一過失行為，
      原審論以想像競合犯尚有違誤；告訴人係駕車進入高速
      公路，非步行進入，而原審依據高速公路及快速道路交通
      管制規則第19條第1項第1款：行人不得進入高速公路及快
      速道路之規定，認定告訴人劉展廷、劉品妤對於傷害部分
      與有過失亦有違誤；被告游萬吉素行不良，且被告造成
      損害重大，又犯後態度不佳，拒絕賠償被害人，亦未坦承
      全部犯行，原審僅判處被告3年有期徒刑，量刑實屬過輕
      等云云。惟查被告本件所犯就過失致死部分，確係為刑法
      第276條第1項之普通過失致死而非同條第2項之業務過失
      致死罪，此已經詳述如前；又告訴人依前揭判例意旨，於
      車禍發生之際，於車禍現場即有防止避免再次發生車禍之
      注意義務，告訴人於車禍發生之際未快速離開車道至路肩
      安全處，仍難辭疏失之責，檢察官上訴意旨尚非妥適；再
      按刑法第五十五條前段所規定一行為觸犯數罪名，學理上
      所謂想像競合犯，係以一個意思決定，實施一個行為，發
      生侵害數個法益之結果，符合數個犯罪構成要件，成立數
      個罪名，此種犯罪形態與數罪併罰，係出於各別之犯意，
      實施數個之所為，獨立構成數個犯罪之情形有別，是想像
      競合犯之成立，以行為人之一行為，必須出於一個犯意為
      必要，但一行為不以故意行為為限，即一個過失行為亦可
      成立想像競合犯（最高法院88年度台上字第5475號判決參
      照），是本案被告之前後過失致死及過失傷害之犯行係基
      於一個意思決定，而實施一個自然意義上之行為，無法實
      質區分為數行為，原審據此論以想像競合並無違誤，檢察
      官執前詞指摘原判決不當，並無可採。惟原審判決既有上
      述可議之處，本院仍應予以依法撤銷改判。
（四) 爰審酌：被告之素行（參卷附之臺灣高等法院被告前案
      紀錄表）、其於飲用酒類後，明知無照駕駛，仍心存僥
      倖而悍然駕駛系爭車輛上路，其酒後駕駛動力交通工具之
      自小客車肇事後，經警測得其呼氣酒精濃度值高達每公升
      0.92毫克，明顯已達不能安全駕駛動力交通工具之程度，
      其因酒精作用影響其操控而駕駛系爭車輛撞擊被害人劉正
      斌及告訴人劉展廷所駕自用小客車，致被害人劉正斌死亡
      ，並致告訴人劉展廷、劉品妤分別受有如上所述之傷害，
      以致肇事，其因過失所生之危害情節極為嚴重；告訴人
      劉展廷、劉品妤前揭與有過失之情狀；被告駕車撞擊被
      害人劉正斌，導致被害人劉正斌死亡，對於被害人家屬造
      成難以回復之損害；告訴人等所受之傷害情形亦非輕；
      及兼衡被告犯罪後僅坦承部分犯行之態度，且迄今仍未與
      被害人劉正斌之家屬及告訴人達成和解或調解，復未賠償
      被害人劉正斌之家屬及告訴人所受損害等一切情狀，分別
      量處如主文第二項所示之刑，並合併定如主文第二項所示
      之應執行之刑，以資懲儆。至檢察官雖具體請求就不能安
      全駕駛動力交通工具罪處有期徒刑1年、過失致人於死罪
      處有期徒刑3年，並定其應執行刑有期徒刑3年10月，惟本
      院審酌上開情狀認分別處如主文所示之刑暨定如主文所示
      之應執行之刑，以收刑罰教化之功能，亦併予說明。
據上論斷，應依刑事訴訟法第369條第1項前段、第364條、第299
條第1項前段，刑法第2條第1項前段、第185條之3（修正前）、
第276條第1項、第284條第1項前段、第55條、第51條第5款，道
路交通管理處罰條例第86條第1項，判決如主文。
本案經檢察官陳惠珠到庭執行職務。
中    華    民    國   100    年    12    月    15    日
            刑事第七庭    審判長法  官  林  榮  龍
                                法  官  黃  仁  松
                                法  官  李  秋  娟
上列正本證明與原本無異。
不得上訴。
                                書記官  王  麗  英
中    華    民    國   100    年    12    月    15    日
附錄本案論罪科刑法條：
中華民國刑法第185條之3（修正前）
服用毒品、麻醉藥品、酒類或其他相類之物，不能安全駕駛動力
交通工具而駕駛者，處1年以下有期徒刑、拘役或科或併科15萬
元以下罰金。
中華民國刑法第276條
因過失致人於死者，處2年以下有期徒刑、拘役或2千元以下罰金
。
從事業務之人，因業務上之過失犯前項之罪者，處5年以下有期
徒刑或拘役，得併科3千元以下罰金。
中華民國刑法第284條
因過失傷害人者，處6月以下有期徒刑、拘役或5百元以下罰金，
致重傷者，處1年以下有期徒刑、拘役或5百元以下罰金。
從事業務之人，因業務上之過失傷害人者，處1年以下有期徒刑
、拘役或1千元以下罰金，致重傷者，處3年以下有期徒刑、拘役
或2千元以下罰金。